臺灣屏東地方法院刑事判決
       111年度金訴字第416號
公  訴  人  臺灣屏東地方檢察署檢察官
被      告  潘進貴


                    (現於法務部○○○○○○○○強制戒治                       中)
上列被告因違反洗錢防制法等案件，經檢察官提起公訴（111年
度偵字第9635號），因被告於準備程序中就被訴犯罪事實為有罪
之陳述，經本院告知簡式審判程序之旨，並聽取當事人之意見後
，由本院合議庭裁定改由受命法官獨任進行簡式審判程序，判決
如下：
    主  文
甲○○共同犯洗錢防制法第十四條第一項之洗錢罪，累犯，處有期
徒刑陸月，併科罰金新臺幣拾萬元，罰金如易服勞役，以新臺幣
壹仟元折算壹日。未扣案手機壹支沒收，於全部或一部不能沒收
或不宜執行沒收時，追徵其價額。
    事  實
一、甲○○與真實姓名、年籍均不詳，綽號「電池」之人(無證據
    證明「電池」為未滿18歲之人或尚有他人與其共犯)共同意
    圖為自己不法之所有，基於詐欺取財及洗錢之犯意聯絡，先
    由甲○○於民國110年12月間提供其所申辦之第一商業銀行恆
    春分行帳號00000000000號帳戶資料(下稱一銀帳戶)予「電
    池」使用，再由「電池」自111年1月初起，佯裝為「林正盛
    Kavin Lin」、「夏芯語」、「Bit-C亞太區客服經理」等角
    色並透過LINE通訊軟體向乙○○佯稱：投資可獲利等語，使乙
    ○○陷於錯誤，於111年1月21日14時50分許，依指示至臺中市
    ○區○○○路0段000號中國信託商業銀行南屯分行匯款新臺幣（
    下同）200萬元至上開一銀帳戶，甲○○復以手機與「電池」
    聯繫後，依「電池」之指示，於111年1月22日11時42分許，
    前往高雄市○○區○○○路00號第一商業銀行新興分行，以臨櫃
    方式提領200萬元並交付予「電池」，致生掩飾、隱匿詐欺
    所得來源、去向之結果。嗣經乙○○察覺有異，而報警處理，
    始循線查悉上情。
二、案經臺北市政府警察局內湖分局報告臺灣屏東地方檢察署檢
    察官偵查起訴。
    理  由
一、本案被告甲○○所犯為死刑、無期徒刑、最輕本刑為三年以上
    有期徒刑以外之罪，亦非高等法院管轄第一審案件，且被告
    於本院準備程序進行中，先就前揭被訴事實為有罪之陳述(
    見本院卷第69頁)，經受命法官告知簡式審判程序之旨，並
    聽取當事人之意見後，本院合議庭認無不得或不宜改依簡式
    審判程序進行之事，依刑事訴訟法第273 條之1 第1 項，裁
    定本件由受命法官獨任行簡式審判程序。又本案既經本院裁
    定改依簡式審判程序審理，則依刑事訴訟法第273 條之2 、
    同法第159 條第2 項之規定，不適用傳聞法則有關限制證據
    能力及證據調查之相關規定。
二、認定事實所憑之證據及理由：
　㈠上揭事實，業據被告於本院準備程序及審理時均坦承不諱（
    見本院卷第69頁、第78頁），核與證人即被害人乙○○於警詢
    所證相符(見偵卷第9頁、第11頁至第15頁)，並有第一商業
    銀行總行111年5月31日一總營集字第61832號函暨所附被告
    之開戶資料及交易明細表各1份(見偵卷第45頁至第49頁)、
    乙○○之臺中市政府警察局第一分局公益派出所陳報單、受理
    各類案件紀錄表、受(處)理案件證明單、內政部警政署反詐
    騙諮詢專線紀錄表、受理詐騙帳戶通報警示簡便格式表、金
    融機構聯防機制通報單各1份(見偵卷83頁至第121頁)、乙○○
    之中國信託銀行轉帳交易明細表、與LINE暱稱「林正盛Kavi
    n Lin」之對話紀錄擷取照片2張(見偵卷第123頁至第131頁)
    、第一商業銀行高雄分行111年8月19日一高雄字第00068號
    函暨所附甲○○之匯款傳票2張(見偵卷第233頁至第237頁)、
    第一商業銀行新興分行111年8月19日一新興字第00085號函
    暨所附被告之交易明細表1份(見偵卷第241頁至第247頁)等
    件在卷可稽，足認被告前揭任意性之自白與事實相符，堪以
    採信。
　㈡至原起訴書雖主張被告「另於同日13時21分許，前往高雄市○
    ○區○○○路00號第一商業銀行高雄分行，臨櫃匯款140萬元至
    指定之帳戶以隱匿詐欺犯罪所得」等語，惟本案被害人乙○○
    僅匯款200萬元，且被告亦隨之提領200萬元後交付予「電池
    」，原起訴書亦主張被告僅成立想像競合犯之一罪(詳後述)
    ，足見原起訴書上開記載顯屬贅語，而經公訴檢察官當庭限
    縮更正(見本院卷第67頁)，爰修正此部分之事實如前。
　㈢綜上，本案事證已臻明確，被告上開犯行洵堪認定，應依法
    論科。
三、論罪科刑：
  ㈠查被告自偵查至本院準備程序始終供稱指示並與其接觸者僅
    「電池」一人(見偵卷第187頁至第190頁、第257頁至第259
    頁、本院卷第70頁)，且無證據證明除被告外尚有他人與「
    電池」共犯（公訴意旨亦認被告僅成立普通詐欺及洗錢罪）
    。是核被告所為，係犯刑法第339條第1項之詐欺取財罪及洗
    錢防制法第14條第1項之一般洗錢罪。
　㈡被告係以一提領行為觸犯詐欺取財罪及一般洗錢罪，為想像
    競合犯，應依刑法第55條前段之規定，從一重以一般洗錢罪
    處斷。　
　㈢被告與「電池」間，就上開犯行有犯意聯絡及行為分擔，應
    論以共同正犯。　
　㈣刑之加重及減輕事由：
　⒈被告前因竊盜、強盜、毒品等案件，經法院判處罪刑後，嗣
    經臺灣高等法院臺南分院以100年度聲字第65號裁定定應執
    行刑有期徒刑8年6月，於105年7月14日縮短刑期假釋出監，
    於107年12月27日縮刑期滿假釋未經撤銷視為執行完畢等情
    ，業據公訴檢察官當庭補充，並援引前科表為據，主張依累
    犯規定加重其刑，被告於本院審理中對於其有前述刑之執行
    紀錄並不爭執(見本院卷第82頁)，堪認檢察官已就被告構成
    累犯之事實，有所主張並指出證明方法。本院審酌被告前案
    中之竊盜、強盜均為侵害財產法益之犯罪，與本案侵害法益
    相近，且其前科眾多且執行期長，於本案又再次犯罪，足見
    其未能從前案長期徒刑之執行中獲得教訓，刑罰反應力薄弱
    ，為助其教化並兼顧社會防衛，爰就其本案所犯之罪，依刑
    法第47條第1項規定，加重其刑。
　⒉被告於本院準備程序時自白上開洗錢犯行，已如前述，爰依
    洗錢防制法第16條第2項之規定，減輕其刑。　　　
　⒊因被告同時有上開加重及減輕事由，依刑法第71條第1項規定
    ，先加後減之。　
  ㈤爰以行為人之責任為基礎，審酌被告明知其申辦之一銀帳戶
    將為個人重要之理財工具，並可預見匯入該帳戶之金錢為詐
    欺所得，竟仍無正當理由提供予「電池」使用，並依其指示
    至指定地點提領款項後交付予「電池」，不僅使被害人蒙受
    前述鉅額之財產損失，更增加被害人求償及檢警查緝之困難
    ，破壞社會治安及國家金融交易秩序，並助長犯罪風氣，所
    為實屬不該；惟念及其犯後終能坦承犯行，然未能予被害人
    達成調解或和解以賠償其損害，態度普通；暨考量其本案與
    共犯一同詐取之金額高達200萬元、犯罪之動機、目的、手
    段、素行(構成累犯部分不重複評價)，兼衡其於本院審理時
    自陳之智識程度、家庭生活及經濟狀況等一切情狀（見本院
    卷第83頁），量處如主文所示之刑，並就併科罰金部分，諭
    知易服勞役之折算標準，以資懲儆。又依刑法第41條第1項
    規定，得易科罰金之罪，以「最重本刑為5年以下有期徒刑
    以下之刑之罪」為限，本件被告所犯一般洗錢罪，最重本刑
    為7年有期徒刑，並非最重本刑5年以下有期徒刑之罪，是縱
    經本院判處6月有期徒刑，依上開規定反面解釋，仍不得易
    科罰金，惟得依刑法第41條第3項規定聲請易服社會勞動，
    附此敘明。
四、沒收部分：
　㈠按供犯罪所用之物，屬於犯罪行為人者，得沒收之；前二項
    之沒收，於全部或一部不能沒收或不宜執行沒收時，追徵其
    價額，刑法第38條第2項前段、第4項分別定有明文。查未扣
    案之手機1支，為被告所有，且為供其於本案與「電池」聯
    繫所用之物，業據其自承在卷（見本院卷第70頁)，自應依
    上開規定宣告沒收之，並於全部或一部不能沒收或不宜執行
    沒收時，追徵其價額。
　㈡又按犯罪所得，屬於犯罪行為人者，沒收之；前2項之沒收，
    於全部或一部不能沒收或不宜執行沒收時，追徵其價額；犯
    罪所得已實際合法發還被害人者，不予宣告沒收或追徵，刑
    法第38條之1第1項前段、第3項、第5項分別定有明文。次按
    犯洗錢防制法第14條之罪，其所移轉、變更、掩飾、隱匿、
    收受、取得、持有、使用之財物或財產上利益，沒收之，該
    法第18條第1項前段定有明文，其立法理由係為沒收洗錢行
    為標的之財物或財產上利益。惟該條文並未規定「不論屬於
    犯罪行為人與否」均沒收之，自仍以屬於被告所得管領、處
    分者為限，始應予以沒收。查被害人本案遭詐騙而匯款之20
    0萬元，固屬本案詐欺集團之犯罪所得，惟因被告於取款後
    旋即轉交予「電池」，而無證據證明被告對該筆款項有事實
    上處分權或有取得其他財產上之不法利益，自無庸依洗錢防
    制法第18條第1項前段規定宣告沒收；另被告於本院準備程
    序時供稱：200萬元我都交給「電池」了，我自始自終都沒
    有領到一毛錢等語（見本院卷第70頁），顯見被告於本案亦
    未取得任何犯罪所得，檢察官復未聲請沒收，自亦無宣告沒
    收或追徵犯罪所得之餘地，附此敘明。　　
據上論斷，應依刑事訴訟法第273條之1第1項、第299條第1項前
段，判決如主文。
本案經檢察官廖偉程提起公訴，檢察官黃郁如到庭執行職務。
中　　華　　民　　國　　111 　年　　12　　月　　15　　日
                  刑事第三庭    法  官  吳昭億
以上正本證明與原本無異。
如不服本判決應於收受判決後20日內向本院提出上訴書狀，並應
敘述具體理由；其未敘述上訴理由者，應於上訴期間屆滿後20日
內向本院補提理由書（均須按他造當事人之人數附繕本）「切勿
逕送上級法院」。
中　　華　　民　　國　　111 　年　　12　　月　　15　　日
                                書記官  蕭秀蓉
附錄本判決論罪科刑法條：
中華民國刑法第339條
（普通詐欺罪）
意圖為自己或第三人不法之所有，以詐術使人將本人或第三人之
物交付者，處5年以下有期徒刑、拘役或科或併科50萬元以下罰
金。
以前項方法得財產上不法之利益或使第三人得之者，亦同。
前二項之未遂犯罰之。
洗錢防制法第14條
有第二條各款所列洗錢行為者，處7年以下有期徒刑，併科新臺
幣5百萬元以下罰金。
前項之未遂犯罰之。
前二項情形，不得科以超過其特定犯罪所定最重本刑之刑。
洗錢防制法第2條
本法所稱洗錢，指下列行為：
一、意圖掩飾或隱匿特定犯罪所得來源，或使他人逃避刑事追訴
    ，而移轉或變更特定犯罪所得。
二、掩飾或隱匿特定犯罪所得之本質、來源、去向、所在、所有
    權、處分權或其他權益者。
三、收受、持有或使用他人之特定犯罪所得。